【裁判字號】    90,易,1788
【裁判日期】    901221
【裁判案由】    背信
【裁判全文】
臺灣臺南地方法院刑事判決                          九十年度易字第一七八八號
    公  訴  人  臺灣台南地方法院檢察署檢察官
    被      告  乙○○
右列被告因背信案件，經檢察官提起公訴（九十年度偵字第七九八八號），本院判決
如左：
    主  文
乙○○連續為他人處理事務，意圖為自己不法之利益，而為違背其任務之行為，致生
損害於本人之財產，處有期徒刑肆月，如易科罰金，以佰元折算壹日。緩刑貳年。
    事  實
一、乙○○自民國八十三年間起任職於甲○○○○業股份有限公司（以下簡稱成元公
    司），服務於台南地區，並於八十五年八月一日起晉升為成元公司台南營業所之
    主管，為成元公司處理台南地區之業務統籌及人員管理。乙○○明知成元公司僅
    允許設於台南縣永康市○○路八八一號之「永大批發超市」（以下簡稱永大超市
    ）進貨總額度為新台幣（下同）五萬元，進貨超限部分以現金交易，其為求業績
    優良，取得公司之銷售獎勵金，竟基於意圖為自己不法利益之概括犯意，自八十
    七年十二月起至八十八年一月間，連續將成元公司所生產價值十三萬一千四百元
    之貨物交予永大超市，而未向永大超市收取進貨超過五萬元部分之貨款現金，嗣
    後永大超市惡性倒閉，致使成元公司受有損害。
二、案經成元公司訴由台灣高雄地方法院檢察署呈請台灣高等法院檢察署移轉台灣台
    南地方法院檢察署檢察官偵查起訴。
    理  由
一、訊據被告乙○○對於右揭時、地將價值十三萬一千四百元之貨物交予永大超市等
    情坦承不諱，惟辯稱：「我以為每筆五萬元，原來月結都是收四十五天的票，但
    是超額部分我都是收下貨三十天的票，我因業績的壓力才這樣做，因為若未達到
    業績會被扣薪或記過處罰。」、「我以為超限出貨只是扣錢，不知有違法，而且
    公司這樣的案例亦很多」云云。惟查，右揭事實業據告訴人之代理人丙○○指訴
    綦詳，此外，復有人事資料卡、客戶徵信調查及信限申請表及成元公司八十七年
    度直營通路人員銷售獎懲辦法各一份、送貨單六份在卷可稽。又證人即任職於成
    元公司管理部之丁○○到庭證稱：「『該戶新開未滿半年，建議先核准五萬元，
    超過部分以現金交易，管理部：丁○○』這些文字是我寫的。」、「金額五萬元
    是我建議的，後來經過公司核定也是五萬元，當初我是根據客戶交易的時間、交
    易量來判斷限定金額，核定之後，我們每年度也都會再行評詁核定新的限額。本
    件永大批發超市我們原本是核定二萬元，三個月之後，永大想提高上限額度，我
    們經過評估之後才提高為五萬元，核准之後，我們再以傳真給營業所知悉。」等
    語，被告就這部分事實亦自承證人所言係事實，參以被告擔任成元公司台南營業
    所主管多年，應熟知公司相關規定，更甚於其他員工，豈有可能不清楚規定之意
    義？足見被告明知成元公司僅允許永大超市進貨上限額度為五萬元，超過部分之
    進貨應以現金交易，竟為求業績優良，以便取得銷售獎勵金等獎金或避免銷售未
    達標準而被扣減獎金，仍自八十七年十二月起至八十八年一月間，允許永大超市
    進貨價值十三萬一千四百元之貨物，而未遵守超限部分以現金交易之規定，顯係
    為自己不法利益之意圖，違背其任務，致生損害於成元公司之財產甚明。被告上
    開所辯，顯為避重就輕之詞，尚不足採信。另被告雖辯稱：伊以為超限出貨只是
    扣錢，不知有違法一情，惟不得因不知法律而免除刑事責任，刑法第十六條前段
    定有明文，被告所辯之情無礙其刑責。本件事證明確，被告犯行洵堪認定，應依
    法論科。
二、核被告為他人處理事務，意圖為自己不法之利益，而為違背其任務之行為，致生
    損害於本人之財產，所為係犯刑法第三百四十二條第一項之背信罪。其連續將成
    元公司所生產價值十三萬一千四百元之貨物交予永大超市之數犯行，時間緊接，
    犯罪構成要件相同，顯係基於概括犯意為之，為連續犯，應以連續犯規定以一罪
    論，並依法加重其刑，又公訴人論罪法條雖未論及連續犯行，惟其犯罪事實業已
    敘及，本院自得審酌，附此敘明。爰審酌被告犯罪之動機、目的、手段、所生危
    害尚非重大、犯後雖未坦承犯行惟態度良好，且已與告訴人達成和解賠償損害等
    一切情狀，量處如主文所示之刑，並諭知易科罰金之折算標準，以資懲儆。查被
    告前未曾受有期徒刑以上刑之宣告，有卷附台灣高等法院被告全國前案紀錄表可
    按，其因一時失慮致罹刑章，且已與告訴人達成和解賠償損害，此有和解書在卷
    足據，經此起訴審判，當知所警惕，信無再犯之虞，本院認所宣告之刑以暫不執
    行為適當，併諭知緩刑二年，以啟自新。
據上論斷，應依刑事訴訟法第二百九十九條第一項前段，刑法第五十六條、第三百四
十二條第一項、第四十一條第一段前項、第七十四條第一款，罰金罰鍰提高標準條例
第一條前段、第二條，判決如主文。
中      華      民      國      九十      年      十二    月  二十一    日
                              臺灣臺南地方法院刑事第五庭
                                  審判長   法  官   陳  振  謙
                                           法  官   石  家  禎
               法  官   陳  映  佐
右正本證明與原本無異
如不服本判決應於送達後十日內向本院提出上訴狀
                                           書記官   陳  金  治
中      華      民      國      九十      年      十二    月    二十一  日
附錄本案論罪科刑法條全文：
刑法第三百四十二條第一項：
為他人處理事務，意圖為自己或第三人不法之利益，或損害本人之利益，而為違背其
任務之行為，致生損害於本人之財產或其他利益者，處五年以下有期徒刑、拘役、科
或併科一千元以下罰金。


司法院資訊處製作；財團法人民間司法改革基金會備份。
